【裁判字號】    92,易,1887
【裁判日期】    920919
【裁判案由】    妨害家庭
【裁判全文】
臺灣臺中地方法院刑事判決                        九十二年度易字第一八八七號
    公  訴  人  臺灣臺中地方法院檢察署檢察官
    被      告  丙○○
                乙○○
    右  一  人
    選任辯護人  陳呈雲律師
右列被告因妨害家庭案件，經檢察官聲請簡易判決處刑（九十二年度偵字第九七八三
號），本院豐原簡易庭認不宜以簡易判決處刑，簽移由本院普通庭改依通常程序審理
（九十二年度豐簡字第三三八號），本院判決如左：
    主  文
乙○○連續與有配偶之人相姦，處有期徒刑伍月，如易科罰金，以參佰元折算壹日。
丙○○公訴不受理。
    事  實
一、乙○○明知丙○○（業經告訴人丁○○○撤回告訴）係有配偶之人，竟基於相姦
    之概括犯意，自民國（下同）八十二年間起至九十一年六、七月間止，連續在臺
    中市西屯區僑光技術學院附近等地同居相姦，每週一至二次，與丙○○相姦多次
    。嗣於九十二年三月十八日，丙○○與乙○○因案同受警訊時，丁○○○始查覺
    有異，經質問丙○○其與乙○○之關係，始知上情。
二、案經丁○○○訴由臺中市警察局第二分局報請臺灣臺中地方法院檢察署檢察官偵
    查後聲請簡易判決處刑。
    理  由
一、訊據被告乙○○固坦承與被告丙○○，連續自上揭八十二年間起至九十一年六、
    七月間止，發生性行為之事實，惟否認有何妨害家庭之犯行，辯稱：告訴人丁○○○早已知悉伊與被告丙○○相姦之事，且其亦支持被告丙○○於九十一年八月
    二十三日毆打伊之事，故告訴人早於九十一年八月間即知悉伊與被告丙○○間相
    姦之事實，伊與被告丙○○的關係，亦於九十一年九月五日即結束，因伊告被告
    丙○○傷害之事，故被告丙○○與告訴人始對伊提出本件告訴，又該傷害案件既
    已於九十一年七、八月間提出告訴，則何以告訴人直至九十二年四月十四日始提
    出本件告訴，且伊於九十一年八月間即遭被告丙○○毆打，不可能再約被告丙○○出去，末伊與被告丙○○同居近十餘年之久，顯見告訴人對於伊與被告丙○○
    同居之事實，已屬縱容或宥恕之情節，依法告訴人亦不得提出本件告訴等詞。經
    查：
（一）、按告訴乃論之罪，其告訴應自得為告訴之人知悉犯人之時起，於六個月內為
        之，刑事訴訟法第二百三十七條第一項定有明文。又所稱知悉，係指確知犯
        人之犯罪行為而言，並非自犯罪之時起算，且在連續犯由最初之行為知悉犯
        人之時起，雖已逾六個月，而自知悉其最後之行為時起，尚未逾六個月者，
        仍得行使告訴權，此最高法院二十八年上字第九一九號、二十五年上字第六
        九九四號分別著有判例可資參照。
    １、本件，證人甲○○即被告乙○○之女兒到庭證述：伊母親即被告乙○○與被
        告丙○○同居約十年，最近一年來，伊母親不想與被告丙○○在一起，但被
        告丙○○仍一直糾纏伊母親，且暴力相向，故伊於九十一年九月五日應伊母
        親之要求打電話予告訴人，告知告訴人稱「你先生在外面一直說要放火之類
        的話，這樣是會出人命的」，告訴人當場答以「你是不是那個女的」，接著
        告訴人即一直咒罵，伊無法與告訴人對談，故伊回罵一句後即將電話掛掉，
        告訴人在電話中未提到伊母親與被告丙○○間的事等語，固可證明「那個女
        的」與「你先生（即被告丙○○）在外放話欲放火」有其關聯性，但在事理
        邏輯推論上尚未能認定此與被告乙○○與丙○○相姦之事有何相關，另證人
        甲○○尚證稱：告訴人在電話中稱「你是不是那個女人」之「那個女人」，
        應係指伊母親與被告丙○○之事等情，惟此僅為證人甲○○主觀臆測之詞，
        是均難據告訴人此段答話內容，即認定其在當時已知悉被告乙○○與丙○○
        相姦之情。
    ２、又告訴人在本院審理時雖指稱：伊係於九十二年三月十八日因被告丙○○遭
        他人提出傷害告訴，而至刑事組時始知道被告乙○○與丙○○相姦之事，當
        天被告乙○○尚拿出新臺幣六千元予伊，返家後伊逼問被告丙○○何以在刑
        事組處說到被告乙○○與丙○○相姦之事，伊始知悉該項事實等詞，而被告
        丙○○在本院審理時亦雖供稱：伊於九十一年七、八月間，知道被告乙○○
        另結男友，故要求被告乙○○與伊分手，後來被告乙○○告伊傷害案件，警
        察局有寄通知單至伊家中，通知單上記載傷害罪，告訴人看到即一直詢問伊
        原因，伊告知被告乙○○告伊傷害之事，告訴人即與伊一同至警察局了解事
        實，告訴人是到了警察局始知道伊與被告乙○○通姦之事等詞，惟核告訴人
        在警詢時明白指述：伊於九十二年一月間，時常接到被告乙○○及不詳姓名
        之人的電話，被告乙○○告知伊其與被告丙○○是男女關係，並叫被告丙○○離婚跟她在一起等語，且被告丙○○在警訊時亦陳稱：伊與被告乙○○吵
        架後，被告乙○○有打電話至伊家，並對告訴人說其與吵架及係男女朋友關
        係之事等語，顯見告訴人與被告丙○○對於告訴人何時知悉被告乙○○與告
        訴人相姦之事，前後陳述不一致，故難認告訴人及被告丙○○在本院審理時
        陳述之知悉相姦事實的時點為真實，又參酌被告乙○○在檢察官訊問時供承
        告訴人及被告丙○○在警訊時所述內容為真實，且其對於告訴人何時知悉相
        姦之事未曾提出抗辯，以及告訴人上開在警訊時陳述之內容，核與前開被告
        丙○○在警訊時供認之情大致相符，並本院亦查無何積極證據可資證明告訴
        人在其於上開警訊時所承認、於九十二年一月間知悉被告乙○○與丙○○相
        姦之事的時點之前，或於九十一年八月間，即已知悉被告乙○○與丙○○相
        姦之事實，故應認為告訴人上開在警訊時自承其於九十二年一月間，知悉被
        告乙○○與丙○○相姦之事，較為可信，是揆諸首揭說明，告訴人於九十年
        三月十九日提起本件告訴並未逾告訴期間，是被告乙○○辯稱告訴人早於九
        十一年八月間知悉其與被告丙○○相姦之事云云，尚非可採。
    ３、另被告乙○○陳稱其於九十一年七月底、八月初某日間，因被告丙○○曾攜
        帶汽油至其住處欲潑灑放火，當時其打電話予告訴人，告訴人答以「好時你
        們（即被告乙○○與丙○○）在好，現在吵架了即要我來當和事佬，這是不
        可能的」，此事可查證電話通聯紀錄，惟本院審酌告訴人堅稱其係於九十二
        年三月十八日始知悉被告乙○○與丙○○相姦之事，且上開電話通話時間之
        不確定性，及縱查得被告乙○○撥打電話予告訴人，亦僅能證明其間有通話
        紀錄，但未能證明告訴人確曾向被告乙○○陳述上開談話內容，故本院認為
        並無查證之必要，附此敘明；另被告乙○○尚稱其於九十一年九月五日下午
        五時至六時許，至臺中市西屯派出所，曾委一位值班警員打電話至被告丙○○住處，告知告訴人稱：以後如果被告丙○○不要再來找被告乙○○，其即
        可不要告被告丙○○傷害之事，但此事亦經告訴人否認在卷，且被告乙○○
        在本院審理時亦供認請警員撥打電話至被告丙○○住處，是由被告丙○○的
        兒子接電話之情，足見告訴人確未接獲該名值班警員的來電，自難謂告訴人
        在被告乙○○於九十一年九月五日向西屯派出所警員告被告丙○○傷害時，
        即已知悉被告乙○○與丙○○相姦之事，是關於值班警員之傳訊，本院亦認
        無訊問之必要，併予敘明。
（二）、承上所述，本件未有證據證明告訴人於九十二年一月間即已知悉被告乙○○
        與丙○○相姦及該二人通姦相姦期間長達十年等事實，自不可逕以被告二人
        通姦相姦時期長達十年之事實，推論告訴人對被告二人通姦、相姦之行為已
        有縱容或宥恕之情事，且依告訴人上揭指訴意旨，亦無任何縱容或宥恕之意
        思表示，是被告乙○○辯稱告訴人對被告二人通姦、相姦之行為，已屬縱容
        或宥恕，告訴人依法不得提出本件告訴云云，洵非可採。
（三）、被告乙○○在檢察官訊問及本院審理時均供認其與被告丙○○，係自八十二
        年間起至九十一年六、七月間止發生性關係等情，而關於性關係終了的時間
        ，雖為被告丙○○在本院審理時否認且陳稱：伊於八十一年一月間擔任仁友
        公車司機，因被告乙○○固定搭乘伊駕駛的公車，雙方始認識，並於八十一
        年八月二十三日發生性關係，嗣伊介紹被告乙○○至僑光技術學院工作，因
        被告乙○○稱中午尚須返家路途太遠，故即在僑光技術學院附近租屋同居，
        伊均係中午時間在該處休息，約有七、八年的時間，期間內伊均有與被告乙○○發生性關係，之後於九十一年九月間起未再租屋，伊即與被告乙○○至
        旅館住宿，伊於九十二年三月間拿三千元紅包予被告乙○○時，被告乙○○
        尚要約伊至豐原其女兒住處，當時被告乙○○還想與伊在一起，被告亦曾於
        過年期間邀伊至花蓮一星期，惟伊告訴被告乙○○伊沒有時間等詞，但其未
        能提出證據以實其說，復參酌前開證人甲○○到院證述：最近一年來，伊母
        親不想與被告丙○○在一起，但被告丙○○仍一直糾纏伊母親，且暴力相向
        等情，以及被告乙○○確於九十二年二月十六日對被告丙○○向臺灣臺中地
        方法院檢察署提出傷害等罪申告之情，此有該張申告單附卷可稽，應認為被
        告丙○○陳稱其與被告乙○○迄至九十二年二月底仍有發生性關係云云，誠
        難據信，自應以被告乙○○上開供認相姦時間為可信，是公訴人就該部分即
        九十二年一月間迄至同年二月止，被告乙○○與丙○○均有相姦事實，尚有
        未洽。
二、查被告乙○○明知被告丙○○係有配偶之人，竟仍與之為相姦行為，核被告乙○○所為，係犯刑法第二百三十九條後段之相姦罪。被告乙○○所為數次相姦行為
    ，時間緊接，所犯罪名相同，顯係基於概括之犯意為之，為連續犯，爰依刑法第
    五十六條之規定以一罪論，並加重其刑。爰審酌被告乙○○妨害家庭之行為，影
    響告訴人之正常婚姻生活，造成告訴人之心理傷害，然考量妨害家庭犯罪之成立
    ，有配偶之人亦應擔負其責任，被告丙○○部分雖經告訴人於檢察官聲請簡易判
    決處刑後撤回告訴，而無任何刑責，然於社會常情上，亦難責令被告乙○○一人
    承擔所有道德責任，並審酌被告乙○○與丙○○交往之時間甚長，發生性關係之
    次數以及告訴人所受傷害之程度等一切情狀，量處如主文所示之刑，並諭知易科
    罰金之折算標準，
三、聲請簡易判決處刑意旨略以：被告丙○○係有配偶之人，竟基於概括之犯意，自
    八十二年間起至九十一年六、七月間止，與被告乙○○連續在臺中市西屯區僑光
    技術學院附近等地同居通姦多次，因認被告丙○○涉犯通姦罪嫌等詞。
四、按告訴乃論之罪，告訴人於第一審辯論終結前，得撤回其告訴；又告訴經撤回者
    ，應諭知不受理之判決，刑事訴訟法第二百三十八條第一項、第三百零三條第三
    款分別定有明文。
五、本件告訴人告訴被告丙○○妨害家庭案件，聲請簡易判決處刑書認係犯刑法第二
    百三十九條前段之罪，依同法第二百四十五條第一項之規定，須告訴乃論。茲據
    告訴人具狀撤回其對被告丙○○之告訴，有撤回告訴狀在卷足憑，依照上開說明
    ，被告丙○○被訴通姦罪部分，應諭知不受理之判決。
據上論斷，應依刑事訴訟法第四百五十二條、第二百九十九條第一項前段、第三百零
三條第三款，刑法第五十六條、第二百三十九條、第四十一條第一項前段，罰金罰鍰
提高標準條例第二條，判決如主文。
中    華    民    國      九十二      年       九      月      十九     日
                                臺灣臺中地方法院刑事第一庭
                                      法  官  楊  曉  惠
右正本證明與原本無異。
如不服本判決，應於判決送達後十日內向本院提出上訴狀，上訴於臺灣高等法院臺中
分院( 須附繕本 )。
                                      書記官
中    華    民    國      九十二      年       九      月     二十二    日
附錄論罪法條：
刑法第二百三十九條：
有配偶而與人通姦者，處一年以下有期徒刑。其相姦者亦同。


司法院資訊處製作；財團法人民間司法改革基金會備份。
